最高法院民事判決　　　　　　　　　　　　　　　　九十三年度台上字第七一七號
　　上　訴　人　甲○○
　　訴訟代理人　陳昆明律師
　　被 上訴 人　華南商業銀行股份有限公司
　　法定代理人　許德南
右當事人間請求清償借款事件，上訴人對於中華民國九十一年九月十七日台灣高等法
院第二審判決（九十一年度上字第四八一號），提起上訴，本院判決如左：
    主  文
上訴駁回。
第三審訴訟費用由上訴人負擔。
    理  由
本件被上訴人主張：上訴人及第一審被告張松園、王正宗於民國八十一年六月二十四
日與伊簽訂保證書，承諾連帶保證第一審被告卡卡藝術社股份有限公司（下稱卡卡公
司）對伊現在及將來所負一切債務，以新台幣（下同）一千萬元為限額，負連帶清償
責任。嗣卡卡公司於八十八年八月六日邀同張松園、王正宗為連帶保證人，向伊借款
二百十六萬元及五十四萬元，期間辦理展延，約定均於九十一年十月三十一日到期，
利息均按年息百分之九點零二五計算，每月平均攤還本息，如有遲延履行時，其借款
視為全部到期，逾期清償在六個月以內者，按上開利率百分之十，超過六個月部分，
按上開利率百分之二十計付違約金。詎本件債務僅繳納利息至九十年一月十七日（借
款金額二百十六萬元部分）及九十年二月二十四日（借款金額五十四萬元部分），本
金自八十九年十一月起即未再依約繳納，依約全部債務視為到期。嗣於本件訴訟中，
債務人為部分清償，尚欠本金一百九十九萬三千七百十八元及如原判決附表（下稱附
表）所示之利息、違約金迄未清償等情，求為命上訴人及卡卡公司、張松園、王正宗
連帶給付一百九十九萬三千七百十八元及如附表所示之利息暨違約金之判決。
上訴人則以：伊固曾於八十一年六月二十四日為卡卡公司向被上訴人借款之保證人，
惟期間曾有換單展延等情形，伊從未再簽章同意，被上訴人所提出之證物，可知其後
卡卡公司之借款或延期，均係以王正宗及張松園為保證人，被上訴人從未再與伊連絡
要求繼續保證。本件借款係卡卡公司於八十八年八月六日向被上訴人所借，因伊不願
再擔任連帶保證人，故由卡卡公司與被上訴人約定改由王正宗及張松園為連帶保證人
。八十九年十月間，卡卡公司及連帶保證人王正宗、張松園與被上訴人就本件借款協
議延期清償，立有增補契約，亦僅由王正宗、張松園為連帶保證人，故伊於八十一年
六月二十四日為連帶保證人之約定，已因八十八年八月六日經卡卡公司、王正宗及張
松園與被上訴人達成協議予以作廢，改由王正宗及張松園為連帶保證人，伊就本件債
務應不負連帶清償之責。況卡卡公司尚有價值千萬元以上之庫存貨品，經全體股東同
意提供被上訴人充當抵押保證，王正宗並已提供房屋做為擔保，已足夠清償本件債務
，被上訴人執意請求伊清償，不合情理等語，資為抗辯。
原審以：被上訴人主張之上開事實，為上訴人所不爭，並有授信約定書、借據、增補
契約、貸款本息攤還表及保證書為證。按保證人與債權人約定就債權人與主債務人間
所生一定債之關係範圍內之不特定債務，預定最高限額，由保證人保證之契約，稱之
為最高限額保證。此種保證契約如定有期間者，在該期間內所生約定範圍內之債務，
不逾最高限額者，均為保證契約效力所及；如未定期間，保證契約在未經保證人依民
法第七百五十四條規定終止或有其他消滅原因以前，所生約定範圍內之債務，亦同。
故在該保證契約有效存在期間內，已發生約定範圍內之債務，縱因清償或其他事由而
減少或消滅，該保證契約依然有效，嗣後所生約定範圍內之債務，於不逾最高限額者
，債權人仍得請求保證人履行保證責任。上訴人於八十一年六月二十四日與第一審被
告王正宗及張松園簽訂保證書，約定向被上訴人連帶保證卡卡公司對被上訴人現在（
包括過去所負現在尚未清償）及將來所負之借款、票款……等及其他一切債務，以一
千萬元為限額（含本金及利息、遲延利息、違約金、損害賠償及其他從屬於主債務之
負擔），保證人負連帶清償之責任等情，為上訴人所不爭，並有保證書為證。則上訴
人自八十一年六月二十四日起至本件保證契約依法終止或有其他消滅原因以前，就卡
卡公司對於被上訴人所負之債務，於一千萬元之範圍內，自應負連帶清償之責。卡卡
公司於八十八年八月六日邀同王正宗及張松園為連帶保證人，向被上訴人為本件貸款
之事實，為兩造所不爭，並有借據為證。上訴人自認迄未終止上開保證契約，復未主
張並舉證證明本件借款債務已逾一千萬元之限額，是本件借款債務自仍屬上訴人依上
開保證契約應負連帶保證責任之範圍內。查於借據上簽名為連帶保證人者，僅就該借
據所表彰之債務負連帶保證人責任，此與基於上開保證書之約定，於一定限額內就債
務人所負債務負連帶保證人責任不同，二者非不可併存，尚不得以借據上已另有連帶
保證人之約定，即謂基於上述保證書所約定之保證責任即當然因此而免除。又上開保
證書並未約定於保證人之保證責任範圍內，就主債務人所發生之債務，仍須分別經由
保證人簽名確認，始得請求保證人履行保證責任，保證書第三條明定：被上訴人無需
再行徵求保證人同意，得允許主債務人延期清償、分期清償，是上訴人雖未於本件借
款之借據及增補契約上簽名，基於上開保證書之約定，就本件債務仍負連帶保證責任
。上訴人主張其於八十一年六月二十四日為連帶保證人之約定，已因八十八年八月六
日經卡卡公司、王正宗及張松園與被上訴人達成協議已作廢，改由王正宗及張松園為
連帶保證人等情，為被上訴人所否認，尚不得僅以上開借據僅由王正宗及張松園簽名
為連帶保證人之事實，即認被上訴人同意免除上訴人之保證責任。上訴人復未舉證證
明被上訴人確有同意免除其保證責任之事實，上訴人此部分所辯，不足採信。上開保
證書第二條約定：被上訴人無需先就擔保物受償，得逕向保證人求償。上訴人主張卡
卡公司尚有價值千萬元以上之庫存貨品願提供被上訴人充當抵押保證，且王正宗業已
提供房屋做為擔保等情縱屬實在，上訴人之保證責任，亦不因此而得免除。是上訴人
就本件借款債務仍應負連帶清償之責等詞，為其心證之所由得，並說明兩造其餘攻擊
防禦方法之取捨意見，因而維持第一審所為上訴人敗訴之判決，駁回其上訴，經核於
法洵無違背。
按就定有期限之債務為保證者，如債權人允許主債務人延期清償時，除對於其延期已
為同意外，不負保證責任，固為民法第七百五十五條所明定。惟保證人與債權人約定
，就債權人與主債務人間所生一定債之關係範圍內之不特定債務，預定最高限額，由
保證人保證之最高限額保證者，則在此保證契約有效期間內所發生之債務，如債權人
允許主債務人延期清償，所延展之清償期仍在此保證契約有效期間內，保證人不得援
引民法第七百五十五條規定，主張不負保證責任。查上訴人及張松園、王正宗與被上
訴人簽訂保證書，承諾連帶保證卡卡公司對被上訴人現在及將來所負一切債務，以一
千萬元為限額，負連帶保證責任，為原審認定之事實，經核並無不合，自無民法第七
百五十五條規定之適用，上訴人援引該法條，不能執為其有利之論斷。其餘上訴論旨
復就原審取捨證據及認定事實之職權行使，指摘原判決不當，及就原審已論斷者，泛
言未說明，聲明廢棄原判決，為無理由。
據上論結，本件上訴為無理由。依民事訴訟法第四百八十一條、第四百四十九條第一
項、第七十八條，判決如主文。
中　　　華　　　民　　　國　　九十三　　年　　　四　　　月　　　九　　　日
                              最高法院民事第六庭
                                  審判長法官  吳　正　一
                                        法官  劉　福　來
                                        法官  鄭　玉　山
                                        法官  黃　義　豐
                                        法官  葉　勝　利
      右正本證明與原本無異
                                              書  記  官
中　　　華　　　民　　　國　　九十三　　年　　　四　　　月　　二十八　　日
                                                                      Ｒ
